【裁判字號】    94,易,1856
【裁判日期】    950718
【裁判案由】    毒品危害防制條例
【裁判全文】
臺灣高雄地方法院刑事判決              94年度易字第1856號
公  訴  人  臺灣高雄地方法院檢察署檢察官
被      告  甲○○
上列被告因毒品危害防制條例案件，經檢察官提起公訴（94年度
偵字第11911 號），本院判決如下：
    主  文
甲○○連續轉讓第三級毒品，處有期徒刑陸月，如易科罰金，以
參佰元折算壹日。
扣案之殘有第三級毒品愷他命殘渣之塑膠袋壹只、郵局提款卡壹
張及吸管、鑷子各壹支均沒收。
    事  實
一、甲○○於民國94年5 月21日下午5 時許，在高雄火車站前向
    綽號「阿雄」之不詳姓名年籍成年男子，以新臺幣2,000 元
    之代價購買不詳數量之第三級毒品愷他命而持有之，後於同
    月22日下午3 時許，與友人余珮芬、乙○○、陳爾廷、鍾紹
    威、郭晏余、黃襄詒、史怡萍、曾玉涵、陳佳雯、卓秋偉等
    人共同前往高雄市○○區○○路1188號御花園KTV 之61號包
    廂內唱歌，席間甲○○將上開其所購買之第三級毒品愷他命
    粉末取出倒在桌上，再以吸管插入鼻內吸食之方式施用第三
    級毒品愷他命，而在場之余珮芬、乙○○見狀，乃均出於好
    奇，亦向甲○○要求一起施用，詎甲○○明知明知愷他命業
    經公告列為毒品危害防制條例所定之第三級毒品，竟仍基於
    轉讓第三級毒品海洛因之概括犯意，先後將上開第三級毒品
    愷他命無償提供予余珮芬、乙○○施用，迄於同日下午4 時
    45 分 許，為警臨檢查獲，並當場扣得殘有第三級毒品愷他
    命殘渣之塑膠袋1 只、郵局提款卡1 張及吸管、鑷子各1 支
    等物品。
二、案經高雄市政府警察局左營分局報告臺灣高雄地方法院檢察
    署檢察官偵查起訴。
    理  由
一、本件關於證據能力部分：
  (一)、按「被告以外之人於審判外之陳述，雖不符前4 條之規定
      ，而經當事人於審判程序同意作為證據，法院審酌該言詞
      陳述或書面陳述作成時之情況，認為適當者，亦得為證據
      」，刑事訴訟法第159 條之5 第1 項定有明文，而上開規
      定之立法意旨在於傳聞證據未經當事人之反對詰問予以核
      實，原則上先予排除，惟若當事人已放棄詰問或未聲明異
      議，基於證據資料愈豐富，愈有助於真實發現之理念，且
      強化言詞辯論主義，法院自可承認該傳聞證據例外擁有證
      據能力。經查，高雄醫學大學附設中和紀念醫院94年6 月
      14日報告編號9406-9號、94年11月22日報告編號0000-000
      、512 、513 號檢驗報告各1 紙，均屬被告以外之人於審
      判外之書面陳述，而公訴人、被告就上開書面陳述，均於
      審判程序同意作為證據（見本院95年7 月4 日審判筆錄）
      ，本院審酌該等書面陳述作成之情形尚屬正常，並無任何
      不當之情形，且與待證事實有關聯性，認適宜作為證據，
      故上開書面陳述依刑事訴訟法第159 條之5 第1 項規定，
      均具有證據能力。
  (二)、按「被告以外之人於檢察事務官、司法警察官或司法警察
      調查中所為之陳述，與審判中不符時，其先前之陳述具有
      較可信之特別情況，且為證明犯罪事實存否所必要者，得
      為證據」，刑事訴訟法第159 條之2 定有明文。又司法警
      察並無命證人具結之權利，司法警察詢問證人，並未準用
      具結之相關規定，證人於警察機關前之虛偽陳述，亦無偽
      證刑責之追訴問題（刑法第168 條、刑事訴訟法第196 條
      之1 參照），是證人於司法警察調查中之陳述，並無具結
      問題，僅受上開傳聞法則之限制。查本件證人余珮芬、乙
      ○○於警詢中原均供述當天係被告無償轉讓第三級毒品愷
      他命予其2 人等施用，然於本院審理中則均改稱被告並未
      提供愷他命，其2 人係於被告不知情之情形下，未經被告
      同意施用被告所有之愷他命云云，是證人余珮芬、乙○○
      2 人於警詢中及法院審理時之供述已有前後陳述不符之情
      形。惟證人余珮芬、乙○○於警詢中之證述係於案發當日
      ，當時記憶自較深刻，可立即反應所知，不致因時隔日久
      而遺忘案情；且較無來自被告同庭在場之壓力，而出於不
      想生事之指證，或故為迴護被告而事後串謀之可能；又證
      人乙○○自承其於製作警詢筆錄之過程中，員警並無任何
      強暴、脅迫、恐嚇、詐欺或其他不正方式訊問之情形等語
      在卷。而證人余珮芬於警詢之陳述與其警詢筆錄之記載均
      相同，其確實陳稱係被告提供第三級毒品愷他命予其施用
      ，而且是無償提供予其及乙○○施用，而員警係以一問一
      答之方式製作筆錄，詢答過程之態度平和自然，其錄音過
      程除於當日20時40分因證人余珮芬表明要上廁所而中斷錄
      音，並自同日20時45分許始繼續錄音外，其餘均屬連續錄
      音等情，亦經本院勘驗證人余珮芬之警詢錄音帶無誤（見
      本院95年7 月4 日審判筆錄），另對照證人余珮芬、乙○
      ○之警詢筆錄，2 人之問題與回答內容亦均不相同，故證
      人余珮芬於本院審判中辯稱其警詢筆錄係完全按照乙○○
      之警詢筆錄內容所製作云云，顯非事實，是以證人余珮芬
      、乙○○於警詢時之陳述，確係出於任意性，未受其他外
      部情形之干擾。綜上以觀，證人余珮芬、乙○○於警詢中
      陳述客觀上應具較可信之特別情況，且亦為證明被告犯罪
      事實存否所必要，依上揭規定，證人余珮芬、乙○○於警
      詢中之自有證據能力。
二、訊據被告甲○○固坦承確於上開時、地將第三級毒品愷他命
    置於桌上施用，而余珮芬、乙○○嗣後亦共同施用上開愷他
    命之事實，惟矢口否認有何轉讓第三級毒品愷他命之犯行，
    辯稱當天余珮芬、乙○○係趁伊上廁所之期間，未經伊同意
    自行施用伊置於桌上之愷他命，伊並不知情云云，經查：
  (一)、被告於警詢時即坦承當日其係與余珮芬、乙○○共同施用
      第三級毒品愷他命，係其先將愷他命拿出吸食，余珮芬、
      乙○○則因為好奇自己要吸食，其並未向余珮芬、乙○○
      收取任何費用等語（見警卷第4 、5 頁），而其於94年5
      月23日檢察官訊問時，亦自承當日係其將約2 公克之愷他
      命放在桌上，其有看到余珮芬、乙○○拿吸管將愷他命吸
      到鼻子裡去，當時其未表示意見，表示其同意余珮芬、乙
      ○○2 人施用等語（見偵卷第11頁），核與證人余珮芬、
      乙○○於警詢時分別證述當天係被告無償提供愷他命予其
      2 人共同施用，其2 人與被告係共用同1 支吸管，並係以
      將吸管插入鼻子之方式，吸食置於包廂內桌上之愷他命等
      情大致相符。又當日員警進入包廂時，被告即已在現場，
      其發現員警進入時便將毒品推到地上，經員警詢問後，被
      告始坦承該毒品係愷他命，當時被告與余珮芬、乙○○3
      人均坐在一起乙節，亦經證人即查獲員警許志雄於偵查中
      證述在卷，是被告辯稱當天其係在廁所，迨警察臨檢時其
      才知悉余珮芬、乙○○2 人自行施用愷他命云云，並不足
      採。再者，若被告無提供愷他命毒品予他人施用之意，自
      可攜帶毒品另至隱蔽處所施用，惟依查獲現場相片所示，
      被告於包廂內係將愷他命白色粉末毫無遮蔽倒在共用之桌
      上，已達使包廂內之人均得共聞共見，並自由取用之情況
      ，且其見證人余珮芬、乙○○2 人取用而不制止，顯有提
      供毒品予他人施用之意甚明。另扣案之塑膠袋1 只、郵局
      提款卡1 張、鑷子、吸管各1 支，經送驗後，均殘有第三
      級毒品愷他命，此有高雄醫學大學附設中和紀念醫院94
      年6 月14日報告編號9406-9號、94年11月22日報告編號
      0000-0 00 、00 00-000 、0000-000號檢驗報告各1 紙，
      並有現場相片6 幀及上開塑膠袋1 只、郵局提款卡1 張、
      鑷子、吸管各1 支扣案可證。
  (二)、證人乙○○於偵查中改稱當天係被告將毒品放在桌上，其
      與余珮芬趁被告在唱歌時，未經被告同意自行拿來施用云
      云（見偵查卷第18頁），嗣於本院審理時則稱其係在被告
      不知情之狀況下，施用被告所有之愷他命，其有看到被告
      將愷他命倒在桌上，後來其與余珮芬係一起施用，當時被
      告在廁所並不知情，迨被告從廁所出來之後，警察就來了
      云云（見本院95年6 月20日審判筆錄）；而證人余珮芬於
      偵查中先證稱當天被告將毒品放在桌上，其與乙○○趁被
      告上廁所時，未經被告同意自行施用，迨被告上廁所回來
      之後問其為何要施用，其說因為好奇，被告便與其等一起
      施用云云（見偵查卷第18頁），嗣後復改稱其與乙○○、
      被告係分開施用，其係趁被告上廁所時偷拿桌上的毒品施
      用，當時乙○○在唱歌，被告上完廁所之後，員警便已經
      到場，其並未看到乙○○何時施用毒品云云（見偵查卷第
      25頁），而於本院審理時則證述當天其係因好奇而施用置
      於桌上之毒品，其當時並不知道該毒品係愷他命，亦不知
      係何人所有，當天其係與被告一同進入包廂，而其進包廂
      時便看到該毒品放在桌上，其之前未曾施用毒品，當天係
      第一次，亦無人告知施用之方法，但其因為無聊便直接施
      用，警詢時係警察叫其照著乙○○的筆錄說云云（見本院
      95 年6月20日審判筆錄），其2 人於偵查及本院審判中所
      為之證述，均前後不一，且其2 人所為證詞亦互相矛盾，
      而證人余珮芬證稱其於施用當時並不知毒品來源及種類，
      尤與一般常情有重大違背，其2 人於偵查中及本院審判中
      所為之證述，均有明顯瑕疵而難採信，應均係事後迴護被
      告之詞，顯無足採。
  (三)、從而，本件被告確有於上開時、地，連續將第三級毒品愷
      他命無償轉讓予余珮芬、乙○○2 人施用，事證已明，其
      犯行堪以認定。
三、核被告甲○○所為，係犯毒品危害防制條例第8 條第3 項之
    轉讓第三級毒品罪。被告先後轉讓第三級毒品愷他命予余珮
    芬、乙○○之行為，時間緊接，手法相同，觸犯構成要件同
    一之罪名，顯係基於概括犯意所為，屬連續犯。被告行為後
    ，刑法第56條連續犯之規定，業於94年1月7日修正公布刪除
    ，並於95年7月1日施行，則被告之犯行，因行為後新法業已
    刪除連續犯之規定，此刪除雖非犯罪構成要件之變更，但顯
    已影響行為人刑罰之法律效果，自屬法律有變更，依新法第
    2條第1項規定，比較新、舊法結果，仍應適用較有利於被告
    之行為時法律即舊法論以連續犯（最高法院95年第8 次刑事
    庭會議決議參照），並加重其刑。又被告先後轉讓愷他命予
    余珮芬、乙○○之數量，公訴人既未證明已超過行政院所訂
    定之「轉讓持有毒品加重其刑之數量標準」，則依罪疑唯輕
    之法理，自應為被告有利之認定，而無毒品危害防制條例第
    8 條第6 項加重其刑之適用。爰審酌無償轉讓愷他命供他人
    施用，所為嚴重戕害他人之身心健康，並破壞社會治安，惡
    性非輕，又其犯後仍狡詞否認犯罪，態度不佳，顯無悔意等
    一切情狀，酌情量處如主文所示之刑。另按本件被告行為時
    之刑法第41條第1 項前段規定：「犯最重本刑為5 年以下有
    期徒刑以下之刑之罪，而受6 個月以下有期徒刑或拘役之宣
    告，因身體、教育、職業、家庭之關係或其他正當事由，執
    行顯有困難者，得以1 元以上3 元以下折算一日，易科罰金
    」，而其折算標準則依廢止前罰金罰鍰提高標準條例第2 條
    前段規定，就其原定數額提高為100 倍折算1 日，是本件被
    告行為時之易科罰金折算標準，應以銀元300 元即新臺幣90
    0 元折算1 日，惟95年7 月1 日修正公布施行之刑法第41條
    第1 項前段則規定：「犯最重本刑為五年以下有期徒刑以下
    之刑之罪，而受六個月以下有期徒刑或拘役之宣告者，得以
    新臺幣一千元、二千元或三千元折算一日，易科罰金。」比
    較修正前後之易科罰金折算標準，以舊法較有利於被告，依
    刑法第2 條第1 項前段，本院爰依修正前刑法第41條第1項
    前段之規定，併諭知本件易科罰金之折算標準。
四、扣案之塑膠袋1 只、郵局提款卡1 張及吸管、鑷子各1 支，
    均殘有第三級毒品愷他命之殘渣，此有前揭檢驗報告附卷可
    查，欲析離其上殘留之毒品，虛耗成本而無實益，自應視同
    毒品而認均屬違禁物，爰依刑法第38條第1 項第1 款之規定
    ，併予宣告沒收。
據上論斷，應依刑事訴訟法第299 條第1 項前段，毒品危害防制
條例第8 條第3 項，刑法第2 條第1 項前段、第11條、第38條第
1 項第1 款，修正前刑法第56條、第41條第1 項前段，廢止前罰
金罰鍰提高標準條例第2 條，判決如主文。
本案經檢察官丙○○到庭執行職務。
中    華    民    國    95    年    7     月    18    日
                     刑事第十四庭
                           審判長法  官  蔡  廣  昇
                                 法  官  紀  凱  峰
                                 法  官  謝  雨  真
以上正本證明與原本無異。
如不服本判決，應於判決送達後10日內，向本院提出上訴狀。
                                書記官  林  佳   慧
中    華    民    國    95    年    7     月    18    日
附錄本案論罪科刑法條：
毒品危害防制條例第8條
轉讓第一級毒品者，處 1 年以上 7 年以下有期徒刑，得併科新
臺幣 1 百萬元以下罰金。
轉讓第二級毒品者，處 6 月以上 5 年以下有期徒刑，得併科新
臺幣 70 萬元以下罰金。
轉讓第三級毒品者，處 3 年以下有期徒刑，得併科新臺幣 30 萬
元以下罰金。
轉讓第四級毒品者，處 1 年以下有期徒刑，得併科新臺幣 10 萬
元以下罰金。
前四項之未遂犯罰之。
轉讓毒品達一定數量者，加重其刑至二分之一，其標準由行政院
定之。


司法院資訊處製作；財團法人民間司法改革基金會備份。
